【裁判字號】    98,交聲,1934
【裁判日期】    980602
【裁判案由】    違反道路交通管理處罰條例聲明異議
【裁判全文】
臺灣臺北地方法院交通事件裁定        98年度交聲字第1934號
原處分機關  臺北市交通事件裁決所
異  議  人
即受處分人  甲○○
上列異議人即受處分人因違反道路交通管理處罰條例案件，對於
臺北市交通事件裁決所民國九十八年五月十五日所為之處分（原
處分案號：北市裁罰字第裁22-A00000000號）聲明異議，本院裁
定如下：
    主  文
異議駁回。
    理  由
一、異議意旨略以：異議人於民國九十八年三月十七日二十二時
    二十二分，騎乘車號 ASW-362重型機車，行經艋舺大道一二
    ０巷口，警方雖以異議人確有不遵守交通標線指示，紅燈越
    線停車之違規情事予以舉發裁決，惟警方係就違規事實之客
    觀上情狀認定，卻未考量異議人主觀上故意、過失之可罰要
    件，蓋事發時異議人身後方之計程車車速較快，異議人為確
    保自身安全免於被追撞，於紅燈前越過停止線前方一小段才
    停下來，異議人固無法明確舉證證明當時計程車時速多少，
    及如何造成異議人為免追撞而導致越線停車等情，但該計程
    車所停之處確實未留有足夠空間以供前方機車得停於停止線
    後方等待紅燈，基此，足徵異議人並無過失，因認原處分不
    當云云。
二、按道路交通管理處罰條例所稱之汽車，依該條例第三條第八
    款規定，包括機器腳踏車在內。又汽車駕駛人駕駛汽車不遵
    守道路交通標誌、標線、號誌之指示者，處新臺幣（下同）
    九百元以上一千八百元以下罰鍰，道路交通管理處罰條例第
    六十條第二項第三款亦定有明文。
三、經查:
  (一)異議人確有於前揭時日騎乘車號 ASW-362重型機車，行經艋
    舺大道一二０巷口，未遵守交通標線指示，於紅燈越線停車
    等情，為異議人所不爭執，復有臺北市政府警察局北市警交
    大字第 A00000000號舉發違反道路交通管理事件通知單、採
    證照片二紙在卷可憑，本件違規事證明確，洵堪認定。
  (二)異議人雖辯稱：警方僅依違規事實之客觀上情狀認定，卻未
    考量異議人主觀上故意、過失之可罰要件，事發時異議人身
    後方之計程車車速較快，異議人為確保自身安全免於被追撞
    ，於紅燈前越過停止線前方一小段才停下來，異議人之行為
    並無任何故意或過失等云云。惟按：人民違反法律上之義務
    而應受行政罰之行為，法律無特別規定時，雖不以出於故意
    為必要，仍須以過失為其責任條件。但應受行政罰之行為，
    僅須違反禁止規定或作為義務，而不以發生損害或危險為其
    要件者，推定為有過失，於行為人不能舉證證明自己無過失
    時，即應受處罰。司法院大法官釋字第二七五號解釋在案。
    亦即違反行政法上義務之行為出於故意或過失者，即應處罰
    ，而上開解釋「僅須違反禁止規定或作為義務，而不以發生
    損害或危險為其要件者，推定為有過失」之推定過失責任，
    係指依法有作為或不作為義務，一經違反即有構成行政罰要
    件，不以發生損害或危險之結果而言。次按，行政罰法第七
    條第一項固規定：「違反行政法上義務之行為非出於故意或
    過失者，不予處罰。」惟同法第一條但書規定：「但其他法
    律有特別規定者，從其規定。」而道路交通管理處罰條例第
    八十五條第四項規定：「依本條例規定逕行舉發或同時併處
    罰其他人之案件，推定受逕行舉發人或該其他人有過失」，
    亦將上開有關逕行舉發之法定效力予以明文化，即依上開法
    條意旨，受處分人既經逕行舉發違規，即推定為有過失，若
    受處分人主張並無過失，應自負舉證責任，而屬行政罰法第
    一條但書所稱之特別規定（臺灣高等法院九十七年度交抗字
    第一四五五號、九十八年度交抗字第七八八號裁定參照）。
    查本件原處分所適用道路交通管理處罰條例第六十條第二項
    第三款，並未以出現影響往來交通之結果為處罰之要件，故
    只要異議人不遵守交通標線指示，於紅燈越線停車，即已違
    反規定，縱異議人停車時缺乏故意違法意識亦未影響交通，
    既未舉證證明自己無過失，揆諸上開說明，顯無礙於異議人
    違規行為之成立。至異議人未遵守道路交通標線指示，竟指
    摘係其後計程車當時時速較快及停車位置未留足夠空間以供
    前方機車於停止線前停車，致生異議人不得已為確保自身安
    全而紅燈越線停車云云，所辯無非推諉卸責之詞，殊不足資
    為有利於異議人認定之論據。是原裁決機關即臺北市交通事
    件裁決所據此引用道路交通管理處罰條例第六十條第二項第
    三款之規定裁處異議人罰鍰九百元，於法即無不當，本件異
    議人之異議為無理由，應予駁回。
四、據上論斷，應依道路交通案件處理辦法第十九條，裁定如主
    文。
中    華    民    國    98    年    6     月    2     日
                  交通法庭    法  官  詹慶堂
上正本證明與原本無異。
如不服本裁定，應於裁定送達後5日內向本院提出抗告狀。
                              書記官  蔡易霖
中    華    民    國    98    年    6     月    2     日


司法院資訊處製作；財團法人民間司法改革基金會備份。
